【裁判字號】    95,上訴,1456
【裁判日期】    950816
【裁判案由】    違反槍砲彈藥刀械管制條例
【裁判全文】
臺灣高等法院臺中分院刑事判決        95年度上訴字第1456號
上  訴  人  臺灣臺中地方法院檢察署檢察官
被      告  乙○○
上列上訴人因被告違反槍砲彈藥刀械管制條例案件，不服臺灣臺
中地方法院95年度訴字第917號中華民國95年5月15日第一審判決
（起訴案號：臺灣臺中地方法院檢察署95年度偵字第2966號），
提起上訴，本院判決如下：
    主  文
原判決撤銷。
乙○○未經許可，持有槍砲之主要組成零件，累犯，處有期徒刑
拾月，併科罰金新台幣壹萬伍仟元，罰金如易服勞役，以新台幣
壹仟元折算壹日。扣案之槍身及槍管各壹枝均沒收。
    事  實
一、乙○○前於民國（下同）91年間因違反毒品危害防制條例案
    件，經臺灣臺中地方法院分別判處有期徒刑8月、4月，應執
    行有期徒刑10月確定，於93年3月13日執行完畢出監。詎其
    猶不知悔改，基於持有槍砲主要組成零件及可擊發殺傷力子
    彈之犯意，於93年8月間某日，未經許可，在臺中市○○路
    某模型店內購買槍砲之主要組成零件槍身及槍管各1支、子
    彈3顆（已試射），即將之放置在其使用之M7－2263號自小
    客車車內，而持有之。嗣於95年2月9日0時10分許，駕駛車
    號M7－2263號自用小客車，途經臺中市北屯區○○○街56號
    前，為警在該車後車廂內當場查獲，並扣得子彈3顆（已試
    射）、槍砲之主要組成零件槍身及槍管各1枝等物。
二、案經臺中市警察局第五分局報請臺灣臺中地方法院檢察署檢
    察官告偵查起訴。
    理  由
一、被告未於本院審理期日到場，惟上揭犯罪事實，業據原審訊
    據被告雖否認扣案之槍身為其所有，辯稱：該物係伊之友人
    李正雄所有，伊係因李正雄因案入監執行，受託搬運李正雄
    之行李，不知李正雄之黑色手提包內有槍身1枝，直到為警
    查獲時才知云云。惟查，被告為警查獲時，係自前開車輛之
    駕駛座底下，自行取出黑盒子，自盒內取出子彈1批，警方
    經被告同意後，在該車後行李箱內，查獲手槍之半成品（即
    槍身及槍管），有職務報告書及照片在卷可稽，可見查獲之
    槍身及槍管既係放在同一黑色手提袋內。況且，被告於95年
    2月9日為警查獲後，當日於警詢、偵訊及原審受理聲羈案件
    訊問時，均坦承扣案如附表所示之物為其持有，並供稱：因
    整枝玩具槍要新台幣3萬多元，才買半成品等語；於95年2月
    17日偵訊時則供稱：去朋友李正雄家載槍柄（即槍身）及鐵
    管（即槍管）等語；於原審訊問及審理時則改稱：只有槍身
    係李正雄所有云云，其供述先後不一，難以採信。是被告所
    為辯解，顯不足採，其持有扣案槍身之犯行，堪以認定。並
    扣得槍身、槍管各1枝及子彈數發，經送內政部警政署刑事
    警察局鑑定結果：「(1)送鑑手槍槍身壹枝，認係仿BERETTA
    廠84型製造之金屬槍身。(2)送鑑手槍槍管壹枝，認係土造金
    屬槍管半成品。(3)送鑑改造子彈貳拾肆，係係土造子彈，具
    直徑約6.7m m之金屬彈頭，採樣捌顆試射，其中參顆，可擊
    發，認具殺傷力」，有該局95年3月29日刑鑑字第095002572
    1號槍彈鑑定書在卷可稽（見偵查卷第34頁至35頁）。依內
    政部86年11月24日台（86）內警字第867068 3號公告各類槍
    砲、彈藥主要組成零件種類，係屬其他各式槍砲之主要組成
    零件。綜上，本件事證明確，被告犯行堪予認定，應依法論
    科。
二、被告所為係犯槍砲彈藥刀械管制條例第12條第4項之未經許
    可持有子彈罪，及第13條第4項之未經許可持有槍砲之主要
    組成零件罪。被告於同一時地，同時持有前開具有殺傷力之
    子彈及槍砲主要組成零件，係以一行為而觸犯上開2罪名，
    為想像競合犯，應論以情節較重之未經許可持有槍砲主要組
    成零件罪。被告有事實欄所載科處有期徒刑及執行紀錄，有
    台灣高等法院被告前案紀錄表在卷可參，其於受有期徒刑之
    執行完畢後，5年內再犯本件有期徒刑以上之罪，不論依修
    正前之刑法第47條（94年2月2日經總統公布修正，自95年7
    月1日施行），或修正後之刑法第47條第1項之規定，均構成
    累犯，對被告而言並無有利或不利之情形，自不生新舊法比
    較之問題，應逕依修正前之刑法第47條，論以累犯，並加重
    其刑。原判決認被告罪證明確而予科刑，固非無見，惟查：
    被告於偵查中自白其犯行，嗣於原審翻異前供，態度不佳，
    又係構成累犯，原判決僅科處有期徒刑8月、併科罰金新台
    幣1萬元，量刑失之過輕，而有未洽；又被告犯罪時，修正
    前刑法第42條第2項前段規定：「易服勞役以1元以上3元以
    下折算一日。」，又被告行為時易服勞役折算標準，據修正
    前罰金罰鍰提高標準條例第2條前段規定，就其原定數額提
    高為100倍折算1日，則被告行為時之易服勞役折算標準，應
    以銀元300元折算1日，即新台幣900元折算1日。惟95年7月1
    日施行之刑法第42條第3項前段規定：「易服勞役以新台幣1
    仟元、2仟元或3仟元折算1日。」，比較修正前後之易服勞
    役折算標準，以修正後之規定，較有利於受刑人，則應依刑
    法第2條第1項後段規定，適用修正後之刑法第42條第3項前
    段規定，定其折算標準，原審未及審酌適用修正前刑法第42
    條第2項諭知罰金易服勞役之折算標準，尚有未合。檢察官
    部分上訴意旨亦有指摘原判決量刑過輕，為有理由；至部分
    上訴意旨雖指：扣案改造子彈24顆，經送鑑採樣8顆試射（
    偵查檢察官就扣案子彈均送鑑定，然該鑑定單位自訂規則僅
    採驗3分之1），認其中3顆具殺傷力，就所餘改造子彈16顆
    ，與採樣試射子彈部分，均係被告以同一原因取得，應認其
    中顯有相當比例具有殺傷力，原審就所餘改造子彈16顆未送
    鑑定，無視其中具有殺傷力之子彈對社會治安將造成重大危
    害而不予宣告沒收，尚有不當云云，惟上開未鑑定之子彈16
    顆，經本院全數送憲兵司令部鑑識中心鑑定是否具殺傷力，
    該鑑識中心以：「貴單位送驗證物改造子彈，依司法院81年
    8月14日院台廳2字第1331號函，槍枝殺傷力鑑驗應統由內
    政部刑事警察局鑑驗」，而於95年7月12日退件，有退件記
    明表在卷可稽（見本院卷第26頁），是該等16顆子未能鑑定
    是否具有殺傷力，檢察官此部分上訴為無理由。原判決既有
    上述可議之處，自無可維持，應由本院將原判決撤銷改判。
    爰審酌被告有犯罪前科，不知悔悟，猶未經許可持有槍枝主
    要組成零件及具有殺傷力之子彈，犯罪後復於原審翻異前供
    ，態度不佳等一切情狀，量處如主文第2項之刑罰。並依修
    正刑法第42條第3項，諭知罰金部分易服勞役之折算標準。
    扣案之槍身、槍管各1枝，係屬他各式槍砲之主要組成零件
    ，為違禁物，應依法宣告沒收。至扣案之改造子彈24顆、改
    造子彈半成品13顆、改造子彈殼1顆，經送鑑定結果，認改
    造子彈24顆，係土造子彈，採樣8顆試射，其中3顆，可擊發
    ，認具殺傷力，餘5顆，無法擊發，認不具殺傷力；改造子
    彈半成品13顆，均係玩具金屬彈殼；改造子彈殼1顆，認係
    土造金屬彈殼及土造金屬彈頭，有上開鑑定書在卷可參，則
    具殺傷力之子彈3顆，因試射而喪失子彈效能，未鑑定之子
    彈16顆，並無證據證明具有殺傷力，上開彈殼及彈頭，不具
    子彈之完整結構，而無殺傷力，均非違禁物，爰不併予宣告
    沒收。
三、被告經合法傳喚，無正當理由不到庭，爰不待其陳述逕行判
    決。
據上論斷，應依刑事訴訟法第371條、第369條第1項前段、第364
條、第299條第1項前段，槍砲彈藥刀械管制條例第13條第4項、
第12條第4項，刑法第11條前段、第55條、第47條（修正前）、
第42條第3項前段、第38條第1項第1款，判決如主文。
本案經檢察官甲○○到庭執行職務。
中    華    民    國    95    年    8    月    16     日
            刑事第七庭  審判長法  官  林  榮  龍
                              法  官  許  秀  芬
                              法  官  江  錫  麟
上列正本證明與原本無異。
如不服本判決應於收受送達後十日內向本院提出上訴書狀，其未
敘述上訴之理由者並得於提起上訴後十日內向本院補提理由書（
均須按他造當事人之人數附繕本）。
                              書記官  劉  建  智
中    華    民    國    95    年    8 月     17       日
附錄論罪科刑法條：
槍砲彈藥刀械管制條例第13條：
  未經許可，製造、販賣或運輸槍砲、彈藥之主要組成零件者，
  處3年以上10年以下有期徒刑，併科新台幣700萬元以下罰金。
  未經許可，轉讓、出租或出借前項零件者，處1年以上7年以下
  有期徒刑，併科新台幣500萬元以下罰金。
  意圖供自己或他人犯罪之用，而犯前2項之罪者，處5年以上有
  期徒刑，併科新台幣1千萬元以下罰金。
  未經許可，持有、寄藏或意圖販賣而陳列第1項所列零件者，
  第6月以上5年以下有期徒刑，併科新台幣300萬元以下罰金。
  第1項至第3項之未遂犯罰之。
槍砲彈藥刀械管制條例第12條：
  未經許可，製造、販賣或運輸子彈者，處1年以上7年以下有期
  徒刑，併科新台幣500萬元以下罰金。
  未經許可，轉讓、出租或出借子彈者，處6月以上5年以下有期
  徒刑，併科新台幣300萬元以下罰金。
  意圖供自己或他人犯罪之用，而犯前2項之罪者，處3年以上10
  年以下有期徒刑，併科新台幣700萬元以下罰金。
  未經許可，持有、寄藏或意圖販賣而陳列子彈者，處5年以下
  有期徒刑，併科新台幣300萬元以下罰金。
  第1項至第3項之未遂犯罰之。
                                                      Ａ


司法院資訊處製作；財團法人民間司法改革基金會備份。
